【裁判字號】    94,上易,892
【裁判日期】    950125
【裁判案由】    傷害
【裁判全文】
臺灣高等法院刑事判決                 94年度上易字第892號
    上  訴  人  臺灣臺北地方法院檢察署檢察官
    被      告  乙○○
    選任辯護人  張旭業律師
    被      告  丙○○
    選任辯護人   陳佳瑤律師
                 謝宜雯律師
上列上訴人因被告等傷害案件，不服臺灣臺北地方法院93年度易
字第1303號，中華民國94年4月25日第一審判決（起訴案號：臺
灣臺北地方法院檢察署93年度偵續字第122號），提起上訴，本
院判決如下：
    主  文
上訴駁回。
    理  由
一、本案經本院審理結果，認第一審判決以檢察官所舉之證據無
    法證明被告乙○○、丙○○二人有公訴意旨所指之傷害犯行
    。此外，復查無其他積極證據足認被告二人有傷害之犯行，
    本件核屬不能證明被告二人犯罪，故對被告二人為無罪之諭
    知，核無不當，應予維持，並引用第一審判決書記載之證據
    及理由（如附件）。
二、檢察官上訴意旨略以：（一）告訴人甲○○所受之傷勢，係
    左小腿脛骨骨折及左大腿內側瘀傷，顯非自己跌倒所造成，
    原審認該傷勢有可能係因為跌倒所造成，顯有違誤。（二）
    證人高佩玲之證言就細節部分雖有出入，惟就被告二人毆打
    告訴人之事實則前後並無不符，原審不予採信，尚有違失。
    惟查：（一）檢察官偵查中函詢西園醫院關於告訴人傷勢之
    可能成因，該院函覆：「通常脛骨骨折是由外力撞擊、跌倒
    ，意外造成。」等語，有該院92年5月28日西園醫字第074號
    一紙在卷可稽（見偵字第7371號卷第50頁）。另證人即為告
    訴人診療傷勢之西園醫院骨科主任醫師周文彬於偵查中證稱
    ：甲○○之傷勢必須在現場才能知道傷勢之原因，該傷勢之
    成因很多，扭傷、跌倒、遭機車或外力撞擊倒地、走路不慎
    跌倒等皆有可能形成此種傷害，脛骨骨折之原因可能為撞到
    東西斷掉，亦可能因為姿勢不良自己跌倒或踩空階梯造成等
    語（見偵續字第122號卷第64至65頁）。足見告訴人「左小
    腿脛骨、腓骨骨折」之可能成傷原因甚多，或可能遭外力撞
    擊形成，亦可能因傷者自己不慎跌倒或踩空階梯所致，故被
    告二人辯稱告訴人當日係因酒醉步態不穩而跌倒，亦不無可
    能，是檢察官指稱告訴人之傷勢顯非自己跌倒所造成云云，
    尚非可採。（二）證人高佩玲雖證稱告訴人當日確有遭警員
    毆打，惟究係被告丙○○一人單獨毆打告訴人或被告乙○○
    、丙○○二人共同毆打告訴人之重要情節，證人高珮玲所述
    反覆不一，顯有重大瑕疵。況依當日被告二人於值勤當日所
    錄製之錄音帶譯文（見偵字第7371號卷第12頁）顯示，告訴
    人於當時僅稱其腿部「因扭到而受傷」，遍觀譯文全文，告
    訴人當時並未指陳遭人壓制在地毆打，其指述遭被告二人壓
    制踢打成傷之情，是否屬實亦有可疑。是檢察官上訴，非有
    理由，應予駁回。
據上論斷，應依刑事訴訟法第373條、第368條，判決如主文。
本案經檢察官沈明彥到庭執行職務。
中    華    民    國    95    年    1     月    25    日
                  刑事第十一庭審判長法  官  楊炳禎
                                    法  官  陳國文
                                    法  官  江國華
以上正本證明與原本無異。
不得上訴。
                                    書記官  廖素花
中    華    民    國    95    年    1     月    25    日
附件
裁判字號】 93 , 易 , 1303
【裁判日期】 940425
【裁判案由】 傷害
【裁判全文】
臺灣臺北地方法院刑事判決              93年度易字第1303號
公  訴  人  臺灣臺北地方法院檢察署檢察官
被      告  乙○○
選任辯護人  張旭業律師
            陳佳瑤律師
            吳佳育律師
被      告  丙○○
選任辯護人  陳佳瑤律師
            吳佳育律師
上列被告等因傷害案件，經檢察官提起公訴（93年度偵續字第
122號），本院判決如下：
    主      文
乙○○、丙○○均無罪。
    理      由
一、公訴意旨略以：乙○○、丙○○於民國92年2月時，均係臺
    北市政府警察局萬華分局警備隊警員，於同月12日凌晨1時
    許，與柳伯杰員警共同在臺北市○○區○○街46號前執行酒
    測臨檢勤務，適有駕駛營業小客車之何國星行經該處時遇紅
    燈未停駛而違規右轉，遂對其實施攔檢，駕駛何國星及車內
    乘客甲○○、高珮玲下車後，由柳伯杰對何國星實施呼氣酒
    精測試，乙○○則要求甲○○出示
    後以「操你媽的Ｂ」等語公然侮辱乙○○，並出手推擠丙○○（甲○○涉嫌妨害公務部分，業經臺灣臺北地方法院檢察
    署檢察官以92年度偵字第7371號提起公訴），乙○○、丙○○竟共同基於普通傷害之犯意，在騎樓內，由乙○○從後將
    甲○○反手壓折制服在地，丙○○則以反向交疊之力道擠壓
    其腿部，致甲○○受有左小腿脛、腓骨骨折及左大腿內側瘀
    青之傷害，嗣經乙○○、丙○○將之送至西園醫院救治，並
    由甲○○提出告訴，始被查獲，因認乙○○、丙○○涉犯刑
    法第277條第1項之普通傷害罪嫌。
二、按檢察官就被告犯罪事實，應負舉證責任，並指出證明之方
    法，刑事訴訟法第161條第1項定有明文。次按被告未經審判
    證明有罪確定前，推定其為無罪；犯罪事實應依證據認定之
    ，無證據不得認定犯罪事實；不能證明被告犯罪者，應諭知
    無罪之判決，同法第154條第1項、第2項、第301條第1項亦
    規定甚明。再按告訴人之告訴，係以使被告受刑事訴追為目
    的，是其陳述是否與事實相符，仍應調查其他證據以資審認
    ，最高法院亦著有52年台上字第1300號判例可參。而認定犯
    罪事實所憑之證據，雖不以直接證據為限，間接證據亦包括
    在內；然而無論直接或間接證據，其為訴訟上之證明，須於
    通常一般之人均不致有所懷疑，而得確信其為真實之程度者
    ，始得據為有罪之認定，倘其證明尚未達到此一程度，而有
    合理之懷疑存在時，即應為有利於被告之認定，更不必有何
    有利之證據，最高法院30年上字第816號、76年台上字第498
    6號判例可資參考。依此，檢察官對於起訴之犯罪事實，應
    負提出證據及說服之實質舉證責任，倘其所提出之證據，不
    足為被告有罪之積極證明，或其指出證明之方法，無從說服
    法院以形成被告有罪之心證，基於無罪推定之原則，自應為
    被告無罪判決之諭知（同院92年台上字第128號判例意旨參
    照）。
三、公訴人認被告乙○○、丙○○二人涉犯本件普通傷害罪嫌，
    無非係以：告訴人甲○○之指訴、證人高珮玲、何國星之證
    詞、西園醫院診斷證明書、該院92年6月16日函文、被告乙○○、丙○○、柳伯杰當日職務報告、92年2月12日當日錄
    影帶勘驗筆錄、92年度偵字第7371號甲○○妨害公務案之起
    訴書等為其論據。訊據被告二人堅決否認有何傷害告訴人之
    犯行，被告乙○○辯稱：當日伊與丙○○、柳伯杰執行酒測
    勤務，由柳伯杰負責對駕駛人何國星實施酒測，後座乘客甲○○、高珮玲下車後，甲○○當時有醉意，竟對渠等罵髒話
    及咆哮，突又奔向快車道，伊過去以身體阻擋並將之拉回巡
    邏車後面，詎甲○○搖晃行走至人行道處，即因步伐不穩而
    與丙○○一同跌坐在地，並表示腳遭扭傷云云，伊並未反折
    甲○○之雙手將其壓制在地等語；被告丙○○則以：當日甲○○下車之後即以髒話辱罵，並阻擋酒測勤務，突然又奔向
    快車道，伊與乙○○趕快將他從快車道拉回來後，甲○○又
    從正面推擠伊，二人雙雙跌坐在人行道上，李台立即表示腳
    扭到了，伊並未毆打或擠壓其腿部等語置辯。
四、經查：
（一）告訴人甲○○固指稱其因不服警員要求出示髒話辱罵被告
      二人，詎遭被告乙○○自後方壓制其右手，被告丙○○則
      毆打、彎折其左腿等語，惟關於被告二人何人動手及出手
      之方式，其於警詢時指稱：「‧‧‧我與朋友正在旁觀看
      警方酒測執行情形時，該警網帶班要查我本人亦聽從警方
      指示將警察在查驗我常生氣並順吼他，走路不用帶行照，
      該名警察（帶班人員）命另一名警察自我後方攻擊我，我
      不支倒地，並說我妨害公務，要帶我回去，接著我就感覺
      左小腿非常痛，應已骨折」等語（見92年度偵字第7371號
      甲○○妨害公務案件偵查卷第10頁反面）；於偵查中先指
      稱「警員從後面重擊我，使我腳受傷」（見同上卷第26頁
      ），嗣稱：乙○○把我按在地上，丙○○用手或腳把我打
      一頓，丙○○用擒拿方式折斷我腿等語（見同上卷第42頁
      反面），後又稱「乙○○由警車走過來，我沒有看到，由
      我後方壓我右肩趴在地上，丙○○壓我左小腿」等語（見
      93年度偵續字第122號卷第44頁）。嗣於本院審理時結證
      稱：「‧‧‧乙○○就把高珮玲推到旁邊，把我制伏在地
      上」、「（被告二人如何傷害你？）我那時趴在地上，被
      告二人從後面一直打我」、「（被告二人如何打你？）我
      當時右臂被乙○○抓住，制壓在地上，讓我動彈不得，丙○○是手腳並用，打我左腳，從大腿以下都有打」；惟又
      陳稱：「（乙○○除了壓制你右肩，還有無碰觸你其他的
      地方？）沒有，他只有按住我」等語（以上見本院卷第62
      至66頁）。是甲○○關於被告乙○○究竟有無出手毆打或
      僅命令指示被告丙○○動手、抑或僅壓制告訴人，及被告
      丙○○出手之方式究係「從後面重擊」、「以擒拿方式折
      斷腿」或「手腳並用，從大腿以下都有打」等情，指訴前
      後不一。
（二）訊之證人即案發當時同在現場之告訴人女友高珮玲，先於
      偵查中指稱：乙○○把我推到旁邊，我轉過身後回過頭，
      乙○○已經把甲○○壓在地上，丙○○折甲○○的腳，我
      請警員放手，丙○○放開起來，此時甲○○說他腳很痛（
      見同上偵字第7371號卷第44頁），嗣稱：警察推開我，甲○○被員警壓在地上，一人折他的腳，一人壓他的手臂，
      酒測的警員有三人，一人對何酒測，另二人壓住李，高的
      （指被告乙○○，下同）要壓手臂等語（見上開偵續字第
      122號卷，第43頁）。於本院審理時則證稱：乙○○先向
      伊要，伊因遭乙○○擋住，故看不到甲○○、乙○○發生
      何事，等到繞過去的時候，看到甲○○已經被丙○○壓在
      地上，丙○○扳住甲○○的腳，人壓在甲○○的身上，此
      時乙○○站在伊旁邊，距離伊一步遠，丙○○壓在甲○○
      身上，用他的右上半身壓住甲○○下半身，雙手扣住甲○○的左小腿等語，並明確證稱乙○○沒有跟甲○○發生肢
      體衝突，只有看到丙○○壓住甲○○，除丙○○外，沒有
      看到其他人壓制或毆打甲○○等語（見本院卷第67至71頁
      ）。依其於本院所述，事發當時被告乙○○在阻擋高珮玲
      ，僅被告丙○○有壓制甲○○之行為，此顯與其先前於偵
      查中證稱被告乙○○、丙○○分別對甲○○壓制手臂、折
      腳等情，有所不合；經詢以何以與偵查中所證不同，證人
      高珮玲又答稱：「我忘記了，我現在想起來了。乙○○有
      跟我一起過去，一邊壓著甲○○的手，後來我請他們放手
      ，乙○○才叫丙○○放手」云云（見同卷第71頁）。足見
      證人高珮玲所證情節矛盾、反覆不一，參以其與告訴人為
      男女朋友關係，自難以此具有重大瑕疵之證述內容，作為
      不利於被告認定之依據。
（三）又告訴人指訴其遭被告二人壓制右手、反折左腿致受有左
      小腿脛、腓骨骨折及左大腿內側瘀青之傷害，固提出92年
      2月20日西園醫院診斷證明書一紙為憑（見92年度他字第
      2344號卷第7頁）。惟依被告二人於值勤當日所錄製之錄
      音帶譯文以觀，被告乙○○要求告訴人出示罵後，乙○○
      告以：「我跟你講你再這樣，我就辦你妨害公務」，告訴
      人答稱：「是你們妨害我啊！」，乙○○：「本來沒有你
      的事」，高珮玲稱：「好了、起來」，告訴人：「我腳扭
      到了」，高珮玲：「好你起來。好好你起來」，告訴人：
      「我腳受傷了，站不起來了」等語，有該日錄音譯文在卷
      可稽（見偵字第7371號卷第12頁），告訴人、被告及檢察
      官則對該錄音譯文內容之真實性均無意見（見本院92年度
      易字第2392號甲○○妨害公務案件審理卷宗第80頁、本院
      93年度易字第1303號卷第30頁）。查告訴人於當時僅稱其
      腿部「因扭到而受傷」，遍觀譯文全文，告訴人當時亦未
      指陳遭人壓制在地毆打，其前開遭被告二人壓制踢打成傷
      之指訴是否屬實，已有可疑。經檢察官偵查中函詢西園醫
      院關於告訴人傷勢之可能成因暨其傷害有無可能係因遭人
      壓制在地後，自背後以擒拿方式折斷造成時，該院亦分別
      函覆：「通常脛骨骨折是由外力撞擊、跌倒，意外造成」
      、「查病患甲○○於92年2月12日至本院救治當時，其所
      受傷害這種情況很少見，除非在受傷現場看到，否則實難
      判斷」等語，有該院92年5月28日西園醫字第074號、同年
      6月16日（92）西園醫字第083號函各一紙在卷可稽（見偵
      字第7371號卷第50、55頁）。參以證人即為告訴人診療傷
      勢之西園醫院骨科主任醫師周文彬於偵查中證稱：甲○○
      之傷勢必須在現場才能知道傷勢之原因，該傷勢之成因很
      多，扭傷、跌倒、遭機車或外力撞擊倒地、走路不慎跌倒
      等皆有可能形成此種傷害，脛骨骨折之原因可能為撞到東
      西斷掉，亦可能因為姿勢不良自己跌倒或踩空階梯造成，
      因受傷當時不在現場，故無法判斷甲○○若遭人壓制在地
      ，另一人從後方折其腿骨是否亦會造成相同之傷勢等語（
      見偵續字第122號卷第64至65頁）。足見告訴人「左小腿
      脛骨、腓骨骨折」之可能成傷原因甚多，或可能遭外力撞
      擊形成，亦可能因傷者自己不慎跌倒或踩空階梯所致，縱
      依替告訴人診治之骨科醫師周文彬之醫學專業，亦無法由
      告訴人事後顯現之傷勢程度，判斷其真正原因為何。是被
      告等辯稱告訴人當日係因酒醉步態不穩而跌倒等語，亦不
      無可能。
（四）檢察官雖另援引證人何國星之證言、當日錄影帶勘驗筆錄
      、被告二人與另一警員柳伯杰製作之職務報告、告訴人92
      年度偵字第7371號被訴妨害公務案件之起訴書為其論據。
      惟查，經檢察事務官勘驗被告二人值勤當日拍攝之錄影帶
      ，被告二人與告訴人雖因口角爭執而有相互拉扯之行為，
      惟隨即均消失於鏡頭前，並無拍攝到任何告訴人受傷情形
      或被告二人加以傷害之畫面，有勘驗筆錄一件在卷可稽（
      見偵續字第122 號卷第52頁）；另被告二人與另一值勤員
      警柳伯杰事後製作之職務報告內，亦均載稱告訴人係因與
      被告丙○○推擠而雙雙跌坐在地而受傷，此與被告二人於
      偵、審過程中所持辯解大致相符，有該職務報告二紙附卷
      可按（見偵字第7371號卷第7、8頁）。上開勘驗筆錄及職
      務報告自不足為不利於被告之證據。至於紅燈違規右轉而
      遭警方攔停並實施酒測之營業小客車駕駛何國星當日雖同
      時在場，惟其於警詢及偵查中均證稱僅聽到爭吵聲，並未
      目睹事發經過等語（見偵字第7371 號卷第5頁以下、第66
      頁反面）；員警柳伯杰於本院則證稱：伊聽到甲○○與同
      仁爭吵，一度衝向快車道，後來甲○○與丙○○二人跌倒
      在地，伊當時在對駕駛進行酒測，不知甲○○跌倒之原因
      等語（見本院卷第72至75頁），足見上開證人均未當場見
      聞告訴人受傷之真實原因。至於告訴人甲○○雖因出言辱
      罵被告二人而遭檢察官以92年度偵字第7371號提起公訴，
      嗣經本院以92年度易字第2392號判處拘役55日確定等情，
      業據本院調取該卷宗核閱屬實，惟此與本件被告等究竟有
      無傷害告訴人之犯行無關。公訴人將證人何國星之證言、
      錄影帶勘驗筆錄、職務報告及告訴人被訴妨害公務之事實
      均援引為不利於被告等之證據，亦有未合。
五、綜上所述，本件被告等堅決否認傷害犯行，且證人高珮玲之
    證詞有前述重大明顯之矛盾瑕疵而難以採憑，亦查無證據證
    明告訴人之腿部傷勢究係遭人自後方以反折之方式造成，抑
    或係因告訴人酒醉步態不穩自行跌倒所致，尚無從以告訴人
    之診斷證明書佐證告訴人指陳之真實性，自難僅憑告訴人單
    方之指訴，遽論被告二人犯行。本件依公訴人所提出之證據
    ，均不足以證明被告等確有公訴意旨所指之傷害犯行，此外
    ，復查無其他積極證據，足資證明被告等確有公訴人所指之
    上開犯行，既不能證明被告二人犯罪，依法應為無罪之諭知
    。
據上論斷，應依刑事訴訟法第301條第1項，判決如主文。
本案經檢察官詹喬偉到庭執行職務
中    華    民    國    94    年    4     月    25    日
                  刑事第十一庭  審判長法  官  劉方慈
                                      法  官  陳正昇
                                      法  官  林庚棟
以上正本證明與原本無異。
如不服本判決，應於判決送達後10日內，向本院提出上訴狀。
                                      書記官  殷玉芬
中    華    民    國    94    年    4     月    26    日


司法院資訊處製作；財團法人民間司法改革基金會備份。
